【裁判字號】    96,婚,661
【裁判日期】    970205
【裁判案由】    離婚
【裁判全文】
臺灣臺南地方法院民事判決               96年度婚字第661號
原      告  乙○○○
訴訟代理人  謝依良律師
被      告  甲○○
前當事人間請求離婚事件，經本院於民國97年1月22日言詞辯論
終結，判決如下：
    主      文
准原告與被告離婚。
訴訟費用新臺幣參仟元由被告負擔。
    事實及理由
一、原告主張：兩造為夫妻關係，婚後感情初尚融洽，惟被告自
    民國84年間其即無固定工作，且自87年起即不再給付家庭生
    活費用予原告，日常生活開支及兩造之子顏世華之學雜費均
    由原告負責；加以被告自92年起即不再工作，因無收入加上
    酗酒惡習，被告經常伸手向原告要酒錢，如有不從，即大聲
    吵鬧，原告初尚容忍，嗣因原告遭資遣後，已無固定收入，
    故無法容任被告予取予求，然被告卻因索錢未遂竟鎮日大聲
    叫罵，致使原告每日生活於恐懼中。查被告經常以不尊重或
    侮辱性的言語辱罵原告，對原告施以精神上言語的暴力、騷
    擾等不堪同居之虐待，兩造婚姻誠摯相愛的基礎已蕩然無存
    ，夫妻關係有名無實，亦難期兩造繼續維持婚姻關係，爰依
    民法第1052條第1項第3款及第2項之規定，選擇合併，請求
    擇一為原告勝訴之判決。並聲明：如主文所示。
二、被告抗辯：被告被告自92年開始失業，曾去就業輔導中心，
    但是並未等到工作，所以在失業期間沒有負擔生活費用及扶
    養費，且因失業比較喪志，但原告給被告的生活費實在太少
    ，連喝酒、抽菸、加油、修理機車都不夠用，孩子買車買房
    子，都怕被告知道，被告向原告及孩子要錢好像在乞討，當
    然會生氣，惟並未辱罵原告三字經，原告領退休金有幾百萬
    元，被告母親買給被告的土地已被徵收，亦有幾百萬元，原
    告如能將徵收補償費給被告，被告就出去云云，並聲明請求
    駁回原告之訴。
三、得心證之理由：
  (一)按有民法第1052條第1項所列各款以外之重大事由， 而難以
    維持婚姻者，夫妻之一方得請求法院判決離婚，民法第1052
    條第2項定有明文。 又按婚姻係以誠摯相愛地共同生活為基
    礎，若此基礎已動搖，縱無激烈言詞或情感外遇，僅終日冷
    漠相對，維持婚姻關係之基礎即屬破裂，基於近代離婚立法
    例大多由有責主義而至破綻主義之趨勢，法院即應認定該情
    形屬難以維持婚姻之重大事由。
  (二)經查，原告主張上情，業據其提出戶籍謄本為證，且核與證
    人即兩造之女顏秀玲到庭證稱：「從我弟弟上大學之後，爸
    爸就沒有固定工作，家庭生活費用及學雜費都是媽媽出的，
    我的部分是半工半讀，爸爸大部分都閒置在家，爸爸喝酒很
    頻繁，我有看過爸爸喝醉，但我很少在家，爸爸會常向媽媽
    要錢，買煙買酒，媽媽久久給爸爸一次，如果沒有給爸爸，
    爸爸就會罵三字經，罵難聽的話，我常常聽到‧‧‧爸爸媽
    媽現在沒有交集，情形大約有四、五年，但期間內少數兩造
    有對話」等情相符（見本院96年11月1日言詞辯論筆錄），
    而被告當庭對於證人之證詞並不爭執，雖嗣於本院審理時，
    改稱：係原告給被告的生活費太少，被告沒有錢喝酒，被告
    亦未辱罵原告三字經云云（見本院97年1月22日言詞辯論筆
    錄），本院斟酌上情，認被告所辯應係事後卸責之詞，堪信
    原告主張為真實。綜上，被告自87年起即未給付原告家庭生
    活費及子女扶養費，甚且於92年起被告無收入並染有酗酒惡
    習，經常伸手向原告要酒錢，如有不從，即大聲吵鬧或辱罵
    原告，致使兩造之生活已四、五年幾無交集，亦甚少對話、
    交談，參以被告所重視者，僅要求原告給付其金錢而已，對
    婚姻如何維繫亦無心意，足見兩造共同生活所需誠摯的互敬
    互愛之基礎不復存在，兩造婚姻已生破綻，且被告之過失較
    重，故原告主張依民法第1052條第2項之規定請求判決離婚
    ，依法洵屬有據，應予准許。至原告請求，既經准許，其按
    選擇合併之規定，併依民法第1052條第1項第3款請求離婚，
    即無再予審酌之必要。又因本案事證已臻明確，原告其餘主
    張陳述及所提之證據，不逐一論述。另本件訴訟費用為第一
    審裁判費新臺幣（下同）3,000元，爰命由敗訴之被告負擔
    。
四、結論：原告之訴為有理由，依民事訴訟法第78條、第87條第
    1項，判決如主文。
中    華    民    國    97    年    2     月    5     日
                      家事法庭    法  官  郭貞秀
以上正本係照原本作成。
如對本判決上訴，須於收受判決正本送達後20日內向本院提出上
訴狀，並繳納上訴費及附具繕本。
中    華    民    國    97    年    2     月    5     日
                                  書記官  鄭隆慶


司法院資訊處製作；財團法人民間司法改革基金會備份。
